ACORDAO-COMPLETO-2363140

ACÓRDÃO 3046/2019 ATA 48/2019 - PLENÁRIO

VISTOS, relatados e discutidos os embargos de declaração opostos por Waldemar Marinho Filho em face do Acórdão 1091/2018-TCU-Plenário, por meio do qual o Tribunal julgou suas contas irregulares, condenando-o ao pagamento do débito apurado e de multa, além de inabilitá-lo para o exercício de cargo em comissão ou função de confiança no âmbito da Administração Pública por cinco anos;
ACORDAM os Ministros do Tribunal de Contas da União, reunidos em Sessão Extraordinária do Plenário, ante as razões expostas pelo Relator, e com fundamento no art. 34 da Lei 8.443/1992 c/c o art. 287 do Regimento Interno, em:
9.1. conhecer dos embargos de declaração, para, no mérito, rejeitá-los.
9.2. dar ciência desta deliberação ao embargante.

Embargos de declaração opostos contra acórdão que julgou as contas do recorrente irregulares, condenou-o ao pagamento de débito e de multa, bem como o inabilitou para o exercício de cargo em comissão ou função de confiança no âmbito da Administração Pública, em razão de fraude à licitação e de contratação de empresa fantasma com recursos de convênio.

3. Interessados/Responsáveis/Recorrentes:
3.1. Interessado: Tribunal de Contas da União (00.414.607/0001-18)
3.2. Responsáveis: Adriana Carvalho Lucena (XXX.934.014-XX); América Construções e Serviços Ltda. - Me (05.492.161/0001-63); Elias da Mota Lopes (XXX.232.317-XX); José Ivaldo de Morais (XXX.830.874-XX); Marcos Tadeu Silva (XXX.826.864-XX); Waldemar Marinho Filho (XXX.924.164-XX).
3.3. Recorrente: Waldemar Marinho Filho (XXX.924.164-XX).

13.1. Ministros presentes: José Mucio Monteiro (Presidente), Walton Alencar Rodrigues (Relator), Augusto Nardes, Raimundo Carreiro, Ana Arraes, Bruno Dantas e Vital do Rêgo.
13.2. Ministros-Substitutos convocados: Augusto Sherman Cavalcanti e Marcos Bemquerer Costa.

ACORDAO-COMPLETO-2552215

Acórdão de Relação 2119/2022 - Plenário

Acórdão de Relação

ACORDAO-COMPLETO-2423109

Acórdão 2769/2020 - Plenário

WALTON ALENCAR RODRIGUES

Ministro Walton Alencar Rodrigues.

Cuida-se de embargos de declaração opostos por Waldemar Marinho Filho (peça 126) , ex-prefeito de Várzea/PB, em face do Acórdão 1091/2018-TCU-Plenário (peça 101) , cujo dispositivo reproduzo, em atenção ao art. 69, I, do RI/TCU:
VISTOS, relatados e discutidos estes autos de tomada de contas especial instaurada pelo TCU (Acórdão 2818/2012-TCU-Primeira Câmara) a partir de representação formulada pelo Tribunal de Contas do Estado da Paraíba (TCE/PB) ;
ACORDAM os Ministros do Tribunal de Contas da União, reunidos em sessão do Plenário, ante as razões expostas pelo Relator, em:
9.1. rejeitar as alegações de defesa apresentadas por Waldemar Marinho Filho e por José Ivaldo de Morais;
9.2. excluir Adriana Carvalho de Lucena e Elias da Mota Lopes da presente relação processual;
9.3. considerar revéis Marcos Tadeu Silva e a empresa América Construções e Serviços Ltda., com fulcro no artigo 12, §3º, da Lei 8.443/1992;
9.4. julgar irregulares as contas de Waldemar Marinho Filho, José Ivaldo de Morais, Marcos Tadeu Silva e da empresa América Construções e Serviços Ltda., com fundamento nos artigos 1º, inciso I, 16, inciso III, alínea "d" e §2º, 19 e 23, inciso III, da Lei 8.443/1992, condenando-os, em solidariedade, ao pagamento das quantias abaixo descritas, com a fixação do prazo de quinze dias, a contar das notificações, para que comprovem, perante o Tribunal (artigo 214, inciso III, alínea "a", do RITCU) , o recolhimento das dívidas ao Tesouro Nacional, atualizadas monetariamente e acrescidas dos juros de mora, calculados a partir das datas especificadas até a data do recolhimento, na forma da legislação em vigor:
	Responsáveis:
	Valor original (R$) 
	Data da ocorrência

	Waldemar Marinho Filho, José Ivaldo de Morais, Marcos Tadeu Silva e a empresa América Construções e Serviços Ltda.
	74.500,00
	17/2/2006

	Waldemar Marinho Filho, Marcos Tadeu Silva e a empresa América Construções e Serviços Ltda.
	74.500,00
	17/3/2006

		3.407,28
	30/3/2006

9.5. aplicar aos responsáveis abaixo arrolados multas individuais, nos valores descritos, com base no artigo 57, da Lei 8.443/1992, com a fixação do prazo de quinze dias, a partir das notificações, para que comprovem, perante o TCU (artigo 214, inciso III, alínea "a", do RITCU) , o recolhimento das dívidas ao Tesouro Nacional, atualizadas monetariamente desde a data do acórdão até a dos efetivos recolhimentos, se forem pagas após o vencimento, na forma da legislação em vigor:
	Responsáveis
	Valor da multa (R$) 

	Marcos Tadeu Silva
	250.000,00

	Waldemar Marinho Filho
	200.000,00

	América Construções e Serviços Ltda.
	200.000,00

	José Ivaldo de Morais
	100.000,00

9.6. autorizar, desde logo, a cobrança judicial das dívidas, caso não atendidas as notificações, com base no artigo 28, inciso II, da Lei 8.443/1992;
9.7. considerar graves as infrações cometidas por Waldemar Marinho Filho, José Ivaldo de Morais e Marcos Tadeu Silva;
9.8. inabilitar Waldemar Marinho Filho, José Ivaldo de Morais e Marcos Tadeu Silva para o exercício de cargo em comissão ou função de confiança no âmbito da Administração Pública, pelo período que fixo em cinco anos, com base no artigo 60, da Lei 8.443/1992;
9.9. declarar a empresa América Construções e Serviços Ltda. inidônea para participar de licitação na Administração Pública Federal por cinco anos, com fulcro no artigo 46, da Lei 8.443/1992;
9.10. dar ciência desta deliberação ao Procurador-Chefe da Procuradoria da República na Paraíba, nos termos do artigo 16, §3º, da Lei 8.443/1992, ao Tribunal de Contas do Estado da Paraíba (TCE/PB) , e ao Ministério da Integração Nacional. 
Após uma breve síntese dos fatos, o embargante alega a existência de contradição no seguinte trecho do voto:
Não havendo dúvidas de que a América Construções e Serviços Ltda. era uma empresa apenas de fachada, não é possível estabelecer o nexo entre os recursos federais repassados no âmbito do Convênio 153/2003 e as despesas realizadas, ainda que tenha sido encontrada alguma parcela do objeto. Mais do que isso, há elementos robustos que indicam ter havido desvio de recursos públicos federais por meio de esquema criminoso.
Ao final, requer seja suprida a alegada contradição e sejam as contas julgadas regulares.
É o relatório.

Kaio Jose de Brito Marinho (21.011/OAB-PB), Danilo Sarmento Rocha Medeiros (17.586/OAB-PB) e outros.

Subprocurador-Geral Paulo Soares Bugarin.

TOMADA DE CONTAS ESPECIAL. CONVÊNIO 153/2003. MINISTÉRIO DA INTEGRAÇÃO NACIONAL. PERFURAÇÃO E INSTALAÇÃO DE OITO POÇOS NO MUNICÍPIO DE VÁRZEA-PB. CONTRATAÇÃO DE EMPRESA "DE FACHADA". FALTA DE NEXO ENTRE OS RECURSOS TRANSFERIDOS E OS GASTOS REALIZADOS. FRAUDE A LICITAÇÃO. DESVIO DE RECURSOS PÚBLICOS. CONTAS IRREGULARES. DÉBITO. MULTA. DECLARAÇÃO DE INIDONEIDADE DA EMPRESA. INABILITAÇÃO DOS RESPONSÁVEIS PARA O EXERCÍCIO DE CARGO EM COMISSÃO OU FUNÇÃO DE CONFIANÇA. EMBARGOS DE DECLARAÇÃO. CONHECIMENTO. NÃO EXISTE A CONTRADIÇÃO ALEGADA. REJEIÇÃO DOS EMBARGOS.

TOMADA DE CONTAS ESPECIAL (TCE)

Secretaria de Controle Externo de Tomada de Contas Especial (SecexTCE).

Trata-se de embargos de declaração opostos por Waldemar Marinho Filho (peça 126) , ex-prefeito de Várzea/PB, em face do Acórdão 1091/2018-TCU-Plenário (peça 101) , por meio do qual o Tribunal julgou suas contas irregulares, condenando-o ao pagamento do débito apurado e de multa, além de inabilitá-lo para o exercício de cargo em comissão ou função de confiança no âmbito da Administração Pública por cinco anos. 
De início, conheço dos embargos por preencherem os requisitos atinentes à espécie. 
O responsável alega existência de contradição no seguinte trecho do voto condutor da deliberação embargada:
Não havendo dúvidas de que a América Construções e Serviços Ltda. era uma empresa apenas de fachada, não é possível estabelecer o nexo entre os recursos federais repassados no âmbito do Convênio 153/2003 e as despesas realizadas, ainda que tenha sido encontrada alguma parcela do objeto. Mais do que isso, há elementos robustos que indicam ter havido desvio de recursos públicos federais por meio de esquema criminoso.
Não lhe assiste razão. Referido trecho não contém afirmações conflitantes e está em sintonia com diversos precedentes desta Corte relacionados ao desvio de recursos de convênio por meio de empresas fictícias.
Nesses casos, como não se sabe quem efetivamente realizou o objeto, não é possível verificar o nexo entre os recursos federais repassados e os gastos descritos nos documentos encaminhados na prestação de contas. Ainda que algum objeto tenha sido apresentado, não é possível concluir que foi executado com os recursos federais repassados. 
Dessa forma, os embargos de declaração devem ser rejeitados. 
Ante o exposto, voto no sentido de que o Tribunal adote o acórdão que ora submeto à deliberação deste colegiado.
TCU, Sala das Sessões Ministro Luciano Brandão Alves de Souza, em 10 de dezembro de 2019.
WALTON ALENCAR RODRIGUES 
Relator